臺灣彰化地方法院彰化簡易庭民事判決
110年度彰簡字第346號
原      告  蔡多美  
被      告  簡渝珍  
上列當事人間請求損害賠償事件，本院於民國110年9月23日言詞
辯論終結，判決如下：
    主      文
被告應給付原告新臺幣壹拾壹萬柒仟元。
訴訟費用新臺幣壹仟貳佰貳拾元由被告負擔。
本判決得假執行。但被告如以新臺幣壹拾壹萬柒仟元為原告預供
擔保後，得免為假執行。
    事實及理由
一、原告主張：被告於民國109年8月中旬某日，在彰化縣○○市○○
    路0段000號之全家便利商店，將其於中華郵政股份有限公司
    草屯碧山郵局所開立之帳號000-00000000000000號帳戶（下
    稱系爭帳戶）之存摺影本交付姓名年籍不詳綽號之成年人，
    藉以供詐欺集團成員作為詐欺取財之匯款工具，嗣該詐欺集
    團成員取得系爭帳戶後，即意圖為自己不法之所有，先由該
    詐欺集團不詳成員佯為臉書網友「Eddie Luong」，向原告
    稱其目前寄宿在土耳其友人「Altan Batur」住處，因需款
    孔急，欲向原告借款，致原告陷於錯誤，於109年9月1日依
    指示，匯款新臺幣（下同）11萬7,000元至系爭帳戶，致原
    告因而受有損害。被告上開行為雖未被臺灣彰化地方檢察署
    （下稱彰化地檢）檢察官認定有參與詐欺或幫助詐欺等犯行
    ，並經檢察官以110年度偵字第4900號為不起訴處分（下稱
    系爭偵案）。然被告在求職過程中，竟輕易將系爭帳戶交予
    求職初見面之人，供不明人士使用，致原告受有損害。爰依
    侵權行為之法律關係提起本件訴訟，並聲明：被告應給付原
    告11萬7,000元。
二、被告則以：本件被告係誤信LINE暱稱「7-11」者之指示，而
    將「7-11」所稱客戶匯入系爭帳戶之款項，向LINE暱稱「Pa
    ul（幸運星）」之人購買比特幣，被告係遭詐騙而提供系爭
    帳戶資料予詐欺集團，原告訴其刑事詐欺案件部分，業經檢
    察官認被告主觀上無幫助詐欺及洗錢之不確定故意，而為不
    起訴處分。又本案被告與原告為素未謀面之2人，被告對原
    告不負一般防範損害之注意義務，不具歸責性，而且其也沒
    有獲得報酬，其本身也是受害人，現在能力無法賠償原告等
    語抗辯。並聲明：原告之訴駁回。
三、得心證之理由：
（一）原告主張被告於109年8月中旬某日，在彰化縣○○市○○路0
      段000號之全家便利商店，將被告系爭帳戶之存摺影本交
      付姓名年籍不詳綽號之成年人，嗣詐欺集團成員取得系爭
      帳戶後，先由該詐欺集團不詳成員佯為臉書網友「Eddie 
      Luong」，向原告稱其目前寄宿在土耳其友人「Altan Bat
      ur」住，因需款孔急，需向原告借款，致原告陷於錯誤，
      於109年9月1日依指示，匯款11萬7,000元至系爭帳戶之事
      實，業據提出E-mail內容截圖、郵政匯款申請書存摺封面
      及系爭刑案不起訴處分書等件為證，亦經本院調取臺灣彰
      化地方檢察署110年度偵字第4900號卷宗資料核閱無誤，
      被告對此亦不爭執，此部分之事實，堪信為真實。
（二）至原告主張被告將系爭帳戶資料交付他人使用，致其遭受
      詐騙集團詐騙，將11萬7,000元匯款至系爭帳戶而受有損
      害，被告交付系爭帳戶資料之行為對其構成侵權行為等情
      ，則為被告所否認，並以前揭情詞置辯。經查：
    1.按因故意或過失，不法侵害他人之權利者，負損害賠償責
      任；數人共同不法侵害他人之權利者，連帶負損害賠償責
      任。不能知其中孰為加害人者亦同，造意人及幫助人，視
      為共同行為人，民法第184條第1項前段、第185條分別定
      有明文。又民法第185條第2項所謂視為共同行為人之幫助
      人，係指以積極的或消極的行為，對實施侵權行為人予以
      助力，促成其侵權行為之實施者而言（最高法院101年度
      台抗字第493號民事裁定意旨可參）。民法上所謂過失，
      以其欠缺注意之程度為標準，可分為抽象的過失、具體的
      過失，及重大過失三種。應盡善良管理人之注意（即依交
      易上一般觀念，認為有相當知識經驗及誠意之人應盡之注
      意）而欠缺者，為抽象的過失，應與處理自己事務為同一
      注意而欠缺者，為具體的過失，顯然欠缺普通人之注意者
      ，為重大過失（最高法院42年台上字第865號判決意旨參
      照）。在侵權行為方面，過失之有無，應以是否怠於善良
      管理人之注意為斷，亦即行為人僅須有抽象輕過失，即可
      成立（最高法院100年上字第328號判決意旨參照）。又民
      事共同侵權行為，不以有意思聯絡為必要，數人間之行為
      ，苟為損害之共同原因，即為行為關聯共同，足成立共同
      侵權行為（最高法院67年台上字第1737號判決意旨參照）
      。且連帶債務人之債權人，得對於債務人中之一人或數人
      或其全體，同時或先後請求全部或一部給付，亦為民法第
      273條第1項所明定。
   2.被告雖抗辯：我之前想兼差，在臉書看到徵手工的廣告便
     以訊息應徵，對方先要求我交出帳號以便日後匯薪資，我
     先以拍照的方式將帳號傳給對方，對方說照片模糊要約見
     面確認存摺，便約在員林的便利商店，對方是找另一個人
     來見面，對方說因拍照再印出來不清楚，就拿著存摺進去
     便利商店影印，影印完後存摺原本還我，我就離開了。因
     騎回家的路上機車曾因載重過重而倒地，東西掉出來，回
     到家後便發現存摺不見了。之後對方又聯絡我稱手工工作
     較少，換成代購比特幣，對方說會有人跟我聯繫，我也沒
     有拒絕，之後就有一個人以LINE跟我聯繫。對方沒有特別
     說工作內容，只提到薪水跟做手工一天的薪資差不多。在
     偵查中我有提供與「7-11」、「Paul（幸運星）」的對話
     紀錄給檢察官，是「7-11」給我「Paul（幸運星）」的聯
     絡方式，「Paul（幸運星）」是台灣代購比特幣的人，「7
     -11」說他跟「Paul（幸運星）」聯絡有麻煩，所以都請我
     轉達訊息給「Paul（幸運星）」。對方沒有說要把錢匯到
     我的帳戶，但有叫我拍郵局存摺內頁給他們看，也有叫我
     去補登存摺。我帳戶裡面本來就有錢，對方說他的朋友會
     幫助他，會把錢存進帳戶，因為國外轉匯的問題，所以希
     望提供我的帳戶讓他的朋友把錢匯進來。對方沒有叫我幫
     忙提款，只有叫我看交易明細，看有沒有錢匯進來。我在
     交付存摺原本給對方影印時，對方有跟我拿提款卡去看，
     但有還我。我的印鑑應該是之前跟存摺一起不見的。我有
     問過對方錢這樣來來往往，會不會有什麼問題，但對方叫
     我不要多想。我雖曾與對方確認工作薪資，但實際上後來
     我沒有拿到薪資。系爭帳戶存摺遺失後，我有再重新申請
     新的存摺，我有一次去郵局外面的機器補登存摺，因為無
     法登錄，便至櫃檯詢問，在等待時有警察過來跟我說我的
     帳戶被詐騙集團盜用，請我配合調查，我才知道我的帳戶
     是被詐欺集團使用。我自己也有被騙，因為有朋友說他需
     要幫忙，我也有買比特幣，也有被騙5、6萬元等語。
   3.查被告於警詢時陳稱：我原本是以臉書應徵裝筆桿、筆蓋
     的手工員，後來對方用LINE告知目前手工的工作件數很少
     ，叫我幫忙代購比特幣，並提供LINE暱稱「7-11」的人加
     我好友，「7-11」用英文告訴我說會有人匯錢到我的帳戶
     ，要我向LINE暱稱「Paul（幸運星）」的人購買比特幣，
     匯到「7-11」所提供的電子錢包內，購買方式為先由「Pau
     l（幸運星）」提供繳款帳戶給我，我再把「7-11」匯到我
     郵局帳戶的錢轉帳過去給「Paul（幸運星）」，並提供「7
     -11」所給我的比特幣錢包給「Paul（幸運星）」，「Paul
     （幸運星）」就會將購買的比特幣轉換過去；我在109年8
     月至10月間，應該幫忙購買了大約20次左右，「7-11」會
     在每次我幫忙轉帳購買比特幣時，提供我該次購買的獎金
     （約3,000元至1萬元不等），「7-11」會叫我扣掉當次獎
     金再把剩餘的錢轉帳去購買比特幣，我從「7-11」那裡幫
     忙轉帳購買比特幣，總共賺了15萬2,000元（見彰化縣警察
     局彰化分局彰警分偵字第1090045954號刑案偵查卷宗第6至
     8頁）。於偵查中亦稱：「7-11」跟我說有投資者想投資比
     特幣，叫我幫他代購比特幣，他說我的帳戶會有錢進來，
     是投資者匯款的，「7-11」就給我比特幣賣家「Paul（幸
     運星）」的LINE，「7-11」會跟我說需要多少的比特幣，
     我就跟「Paul（幸運星）」講，「Paul（幸運星）」會我
     給一個帳號，我就把錢匯款「Paul（幸運星）」指定的帳
     戶，有1筆40萬元是因為「Paul（幸運星）」說這筆無法轉
     帳，叫我提領出來面交，我就去草屯的麥當勞跟他面交等
     語（見彰化地檢署110年度偵字第2547卷一第338頁）。
   4.另觀被告於臺灣彰化地方檢察署110年度偵字第4900號、25
     47號偵案中提出之LINE對話紀錄，可知被告係自109年9月1
     0日至10月8日與「7-11」有訊息往來，其中「7-11」多次
     通知被告有將款項匯入系爭帳戶，並告知被告可從其中提
     領部分款項，並就剩餘款項購買比特幣，「7-11」會請被
     告確認是否有款項匯入系帳戶，如款項未入，被告也會翻
     拍存摺給「7-11」確認。「7-11」亦於109年10月8日時曾
     要求被告於郵局關閉前提領15萬元，並取得餘款，被告則
     告知「7-11」其前一天去郵局時，郵局行員通知其帳戶似
     疑有問題，而今日再去時已設為警示帳戶，「7-11」便要
     求被告盡速去郵局將款項全部提領出來交易比特幣，嗣於
     當日下午5時7分被告則告知「7-11」「簿子被鎖無法用，
     已經被臺灣郵局注意，已經被警告說我洗錢...你可以告訴
     我，錢是誰給的，因為他們在詢問」等語（見彰化地檢署1
     10年度偵字第2547號卷二【下稱偵2547卷二】第3、11頁、
     303至311、333至351頁）。另被告亦自9月7日起至10月1日
     向「Paul（幸運星）」陸續購買比特幣多次（見同卷第353
     至535頁）。被告還有一個名為「彰化團」的對話群組，自
     9月30日至10月8日有與不知名的對象，曾於9月30日、10月
     5日、10月8日約至草屯交易比特幣（見同卷第565至619頁
     ）。是綜被告於警詢、偵查及本院辯論程序中所述，及被
     告先前提供之LINE對話紀錄，可知被告確實有提供系爭帳
     戶供第三人轉帳將款項匯入，並由被告轉帳至他人帳戶，
     或提領現金交付他人，此部分事實應堪認定。
   5.惟被告於交付系爭帳戶資料予真實姓名年籍不詳之人時已4
     4歲，且被告自承為醫院之醫護人員，屬智識正常並具有一
     定社會經驗之成年人，依其知識經驗及能力，當可知悉不
     應隨意將帳號資料交付予他人使用。縱被告抗辯其並未交
     付提款卡、印鑑，惟依被告上開提出之與「7-11」、「Pau
     l（幸運星）」、「彰化團」（群組對話）的LINE對話紀錄
     ，可知被告與上開真實姓名年籍不詳之2人聯絡將近1個月
     ，對方將來源不明的錢匯入系爭帳戶，又要求被告將系爭
     帳戶的交易明細翻拍提供，實已與一般要求提供帳號以匯
     入薪資之情形不同。被告雖稱係因交易比特幣需要帳戶，
     然被告與「7-11」、「Paul（幸運星）」均未曾謀面，不
     知道對方之真實身分，卻提供帳戶讓他人轉帳，實無法確
     認轉入之資金是否合法。且被告亦曾向「7-11」詢問為何
     資金要先匯入其所有之系爭帳戶再購買比特幣，並稱只要
     資金的來源合法，且不會影響其自由，其當然樂意為盤，
     且也表示其配偶稱資金來源不明，非常反對其從事該行為
     等語（見偵2547卷二第5至7頁），是被告確實曾就不明款
     項匯入其帳戶感到懷疑，且曾與關係親密之配偶商討乙事
     。被告於本院辯論程序中雖稱其並未曾提領款項云云，但
     被告已於偵查中自陳曾提領過40萬元現金交予「Paul（幸
     運星）」，又其在答辯狀亦自承其有將「7-11」的朋友匯
     入系爭帳戶之款項，向「Paul（幸運星）」購買比特幣，
     是被告確實曾協助轉帳或提領使用該來源不明之款項，其
     行為實已與洗錢無異。被告雖稱其係因求職而將系爭帳戶
     存摺影本交付予他人，惟之後所為，均與原本求職之工作
     內容不符，亦未領取工資，實有疑義。被告僅以通訊軟體
     聯繫，即輕率將存摺封面影本交付未曾謀面之人，致詐騙
     集團嗣後取得系爭帳戶資料，並利用系爭帳戶詐騙原告11
     萬7,000元，被告甚而協助對方轉帳、提領款項，是被告明
     顯欠缺善良管理人之注意，而有過失，且為造成原告損害
     之共同原因，而屬行為關聯共同，故被告與不詳詐騙集團
     成員，均應構成共同侵權行為而應負連帶損害賠償責任。
     因此原告請求被告賠償其遭詐騙之11萬7,000元，應屬有據
     。
   6.又本件被告所涉詐欺罪嫌，雖經臺灣彰化地方檢察署檢察
     官為不起訴處分，惟民事共同侵權行為，不以有意思聯絡
     為必要，數人間之行為，苟為損害之共同原因，即為行為
     關聯共同，足成立共同侵權行為，已詳見前述，此與刑事
     詐欺犯行不處罰過失行為，有所不同，故本件被告尚不因
     上開不起訴處分，即卸免其應負民事共同侵權行為之連帶
     損害賠償責任，附此敘明。
四、綜上所述，原告依侵權行為法律關係，請求被告給付11萬7,
    000元，為有理由，應予准許。
五、本件事證已臻明確，兩造其餘攻擊防禦方法及舉證，核與判
    決結果無影響，爰不另一一論述，併此敘明。
六、本件係就民事訴訟法第427條訴訟適用簡易程序所為被告敗
    訴之判決，依同法第389條第1項第3款規定，應依職權宣告
    假執行，並依同法第392條第2項規定，依職權宣告被告如預
    供相當擔保，得免為假執行。
七、訴訟費用負擔之依據：民事訴訟法第78條。
中　　華　　民　　國　　110 　年　　10　　月　　15　　日
                  臺灣彰化地方法院彰化簡易庭
                      法　官　　李欣恩
以上正本係照原本作成。
如不服本判決，應於送達後20日內，向本院提出上訴狀並表明上
訴理由，如於本判決宣示後送達前提起上訴者，應於判決送達後
20日內補提上訴理由書（須附繕本）。
中    華    民    國   110    年    10    月    16   日
                      書記官  姚志鴻